【裁判字號】    98,審訴,1188
【裁判日期】    980828
【裁判案由】    搶奪
【裁判全文】
臺灣高雄地方法院刑事判決            98年度審訴字第1188號
公  訴  人  臺灣高雄地方法院檢察署檢察官
被      告  丙○○
                    樓
            乙○○
                    樓（另案
上列被告因搶奪案件，經檢察官提起公訴（98年度偵字第2992號
），被告於準備程序中就被訴事實為有罪之陳述，經本院告知簡
式審判程序之旨，並聽取被告與公訴人之意見後，本院合議庭裁
定由受命法官獨任進行簡式審判程序，判決如下：
    主  文
丙○○共同犯搶奪罪，處有期徒刑柒月。
乙○○共同犯搶奪罪，累犯，處有期徒刑玖月。
    事實及理由
一、本件犯罪事實、證據，除將起訴書犯罪事實第7 行「399 號
    」更正為「339 號」，並補充被告2 人於審理時之自白為證
    據外，其餘均引用起訴書所載（如附件）。
二、按搶奪罪，係指公然奪取而言，若乘人不備竊取他人所有物
    ，並非出於公然奪取者，則應構成竊盜罪，此有最高法院22
    年上字第1334號判例可參；而刑事法上之竊盜、搶奪罪，其
    犯罪構成要件，雖同具不法得財之意思，但搶奪罪係乘人不
    備，公然掠取他人之財物，亦即使用不法之腕力，乘人不及
    抗拒之際，公然掠取在他人監督支配範圍內之財物，移轉於
    自己實力支配下；竊盜罪則係乘人不知，將他人支配下之財
    物，移入自己實力支配、管領下之謂（最高法院70年台上字
    第4046號、83年台上字第3008號判決意旨參照）。查被告2
    人推由被告丙○○下手行搶，而被告丙○○拿取被害人之皮
    包時，被害人係將其皮包放在其身旁座椅上，該皮包離被害
    人甚近，被告丙○○下手時距離被害人亦僅有1 個手臂及1
    張椅子之距離（見本院卷第47頁），且被告丙○○拿取該皮
    包後，立即為被害人發現（警卷第20頁），足見該皮包當時
    係在被害人監督支配範圍內，被告丙○○公然趁被害人不及
    防備，而將該皮包移入自己支配、管領之下，係屬搶奪無訛
    。是被告2 人所為，均係犯刑法第325 條第1 項搶奪罪。被
    告2 人就上開犯行，有犯意之聯絡與行為之分擔，應論以共
    同正犯。被告乙○○前因毒品、詐欺案件，經本院以96年度
    訴字第2368號及臺灣臺北地方法院以97年度簡字第1508號各
    判處有期徒刑3 月，經定應執行刑有期徒刑4 月，於97年1
    1 月24日易科罰金執行完畢，此有臺灣高等法院被告前案紀
    錄表在卷可佐，其於徒刑執行完畢5 年之內故意再犯本件有
    期徒刑以上之罪，為累犯，應依法加重其刑。
三、爰審酌被告2 人為兄弟，均正值青年，有工作能力，卻不知
    相互規過勸善，亦不思以正途取財，竟以年關將近、欲包紅
    包孝敬父親為由，搶奪他人皮包，顯見被告2 人之價值觀偏
    差，有矯正之必要，惟被告2 人所搶奪之皮包已發還被害人
    領回，造成被害人實際損失非鉅，及考量被告之家庭狀況、
    犯後坦承犯行，並當庭表示願意與被害人道歉等一切情狀，
    認檢察官就被告丙○○具體求刑有期徒刑7 月、乙○○部分
    求刑9 月，均為允當，而分別量處如主文所示之刑。
據上論斷，應依刑事訴訟法第273 條之1 第1 項、第284 條之1
、第299 條第1 項前段、第310 條之2 、第454 條第2 項，刑法
第325條第1項、第28條、第47條第1項，判決如主文。
本案經檢察官甲○○到庭執行職務。
中    華    民    國    98    年    8     月    28    日
                  刑事第十庭    法  官  蔡書瑜
以上正本證明與原本無異。
如不服本判決應於收受送達後10日內向本院提出上訴書狀，並應
敘述具體理由；如未敘述上訴理由者，應於上訴期間屆滿後20日
內向本院補提理由書（均須按他造當事人之人數附繕本）「切勿
逕送上級法院」。
中    華    民    國    98    年    8     月    28    日
                                書記官  楊明月
附錄：論罪法條
中華民國刑法第325條第1項
意圖為自己或第三人不法之所有，而搶奪他人之動產者，處6 月
以上5 年以下有期徒刑。
附件：
臺灣高雄地方法院檢察署檢察官起訴書
                                      98年度偵字第2992號
    被      告  丙○○  男  27歲（民國○○年○○月○○日生）
                        住高雄縣大寮鄉○○○路300巷26之
                        30號4樓
                        國民身分證統一編號：Ｚ000000000號
                乙○○  男  24歲（民國○○年○月○日生）
                        住高雄縣大寮鄉○○○路300巷26之
                        30號4樓
                        國民身分證統一編號：Ｚ000000000號
上列被告因搶奪案件，已經偵查終結，認應該提起公訴，茲將犯
罪事實及證據並所犯法條分敘如下：
        犯罪事實
一、丙○○、乙○○係兄弟。乙○○前因毒品、詐欺案件，經法
    院各判處有期徒刑3月，合併定應執行刑4月，甫於民國97年
    11月24日易科罰金執行完畢。詎乙○○猶不知悔改，與丙○○共同基於為自己不法所有之犯意聯絡，先由乙○○於不詳
    時地，以口罩遮住車牌號碼 PYP-965號重型機車車牌，再於
    98 年1月16日21時50分許，騎乘該機車搭載丙○○前往高雄
    市鼓山區○○○路399 號「阿榮海產店」，由丙○○下車進
    入該店伺機尋找犯案目標，乙○○則在外把風接應，惟乙○○恐騎乘以口罩遮住車牌之機車易引人側目，乃將遮住車牌
    之口罩取下，後丙○○見店內客人戊○○將其所有之橘色手
    提包1 只（內有APPLE牌MP3 1台、華碩牌手機1台、皮包1個
    、身分證、汽、機車駕照各1 張、信用卡2張、提款卡3張、
    新臺幣2,000 元）置於右方椅子上，趁戊○○疏未注意之際
    ，徒手強行將之取走，並迅速逃出店外，戊○○見狀大聲呼
    喊，同行友人及路人胡德賢隨即趨前追捕，丙○○旋跑至高
    雄市鼓山區○○○路與明華路口，跳上乙○○接應之上開機
    車，然因未坐好而摔下機車，丙○○立即起身往前逃跑，惟
    見路人緊追在後，乃將搶得之上開手提包棄置地上，再往前
    跑至博愛二路與文信路口，坐上乙○○騎乘之上開機車，沿
    博愛二路由南往北逆向行駛逃逸。嗣經在高雄市鼓山區○○○路與明華路口「阿榮海產店」對面排班等候載客之計程車
    司機葉世星，抄下上開機車車牌號碼並報警處理，而循線查
    悉上情。
二、案經高雄市政府警察局鼓山分局移送偵辦。
        證據並所犯法條
一、證據清單及待證事實
┌──┬───────────┬────────────┐
│編號│證據清單              │待證事實                │
├──┼───────────┼────────────┤
│一  │被告丙○○於警詢及偵查│被告丙○○搭乘共同被告張│
│    │中之自白及證述。      │家維所騎乘之上開機車，於│
│    │                      │上開時地，由被告丙○○下│
│    │                      │手搶奪被害人戊○○所有之│
│    │                      │手提包，後因遭人追捕而丟│
│    │                      │棄該手提包，坐上共同被告│
│    │                      │乙○○所騎乘之上開機車逃│
│    │                      │逸之事實。              │
├──┼───────────┼────────────┤
│二  │被告乙○○於警詢及偵查│被告乙○○以口罩遮住上開│
│    │中之自白及證述。      │機車之車牌，並騎乘該機車│
│    │                      │搭載共同被告丙○○，於上│
│    │                      │開時地，由共同被告丙○○│
│    │                      │下手搶奪被害人戊○○所有│
│    │                      │之手提包，後因遭人追捕而│
│    │                      │丟棄該手提包，坐上被告張│
│    │                      │家維上開接應之機車逃逸之│
│    │                      │事實。                  │
├──┼───────────┼────────────┤
│三  │證人即被害人戊○○於警│證人戊○○於上開時地，遭│
│    │詢時之證述。          │被告張家閔搶奪手提包之事│
│    │                      │實。                    │
├──┼───────────┼────────────┤
│四  │證人胡德賢於警詢時之證│證人胡德賢於上開時地，見│
│    │述。                  │有人在後追捕手上拿著女性│
│    │                      │手提包之被告丙○○，而加│
│    │                      │入追捕行列，被告丙○○於│
│    │                      │途中丟棄上開手提包，逃至│
│    │                      │高雄市○○區○○路與文信│
│    │                      │路口，跳上另名戴口罩及半│
│    │                      │罩式安全帽、前來接應之男│
│    │                      │子機車，沿博愛路由南往北│
│    │                      │逆向行駛逃逸之事實。    │
├──┼───────────┼────────────┤
│五  │證人葉世星於警詢時之證│證人葉世星係計程車司機，│
│    │述。                  │於上開時間，在高雄市鼓山│
│    │                      │區○○○路與明華路口之「│
│    │                      │阿榮海產店」對面排班等候│
│    │                      │載客，見被告乙○○騎乘以│
│    │                      │口罩遮住車牌之機車在附近│
│    │                      │徘徊，並有另一男子自「阿│
│    │                      │榮海產店」進出與被告張家│
│    │                      │維交談，後被告乙○○將遮│
│    │                      │住車牌之口罩拿下，證人葉│
│    │                      │世星認被告乙○○行跡可疑│
│    │                      │，而抄下上開機車車牌號碼│
│    │                      │並打電話報警，不久即聽到│
│    │                      │店內有很大的呼喊聲，並有│
│    │                      │一手拿手提包之男子自店內│
│    │                      │衝出，後面有多人追捕，該│
│    │                      │被追捕之男子跳上上開機車│
│    │                      │，因未坐穩掉下機車，證人│
│    │                      │葉世星見狀亦加入追捕未獲│
│    │                      │之事實。                │
├──┼───────────┼────────────┤
│六  │扣押筆錄、扣押物品目錄│查獲被告2人之形情及被搶 │
│    │表各1份、照片15張。   │奪之橘色手提包內有如照片│
│    │                      │所示之財物之事實。      │
└──┴───────────┴────────────┘
二、核被告張閩傑、乙○○ 2人所為，均係犯刑法第325條第1項
    普通搶奪罪嫌。被告2 人就上開犯行，有犯意聯絡及行為分
    擔，均請依共同正犯論處。又被告乙○○曾受犯罪事實欄所
    載有期徒刑之宣判，易科罰金執行完畢，其於執行完畢後 5
    年以內故意再犯本罪，有刑案資料查註紀錄表1紙在卷可查
    ，請依刑法第47條第1項規定加重其刑。
三、依刑事訴訟法第251條第1項提起公訴。
    此  致
臺灣高雄地方法院
中    華    民    國    98    年    2     月    27    日
                              檢  察  官  丁    ○    ○


司法院資訊處製作；財團法人民間司法改革基金會備份。
